【裁判字號】    97,抗,927
【裁判日期】    970815
【裁判案由】    確認優先承買權不存在
【裁判全文】
臺灣高等法院民事裁定                   97年度抗字第927號
抗  告  人  乙○○
代  理  人  楊金順律師
複代理人    甲○○
抗告人因與相對人丙○○、丁○○間確認優先承買權不存在事件
，對於中華民國97年4月2日臺灣板橋地方法院97年度重訴字第23
號所為裁定提起抗告，本院裁定如下：
    主  文
抗告駁回。
抗告訴訟費用由抗告人負擔。
    理  由
一、抗告意旨略以：原裁定認凡租佃爭議事件未經調解、調處不
    得起訴，但本件相對人之承租權早已於民國73年12月31日因
    租期屆滿而消滅，本件並無耕地三七五減租條例第26條之適
    用。抗告人係本於共有人之身分主張就共有土地有優先承買
    權，並否認相對人之優先承買權，即抗告人係本於第三人之
    地位（系爭土地應有部分二分之一之優先承買權）提起確認
    之訴，非關於耕地三七五減租條例衍生之爭議，更非本於兩
    造間之租佃關係而起訴，請求廢棄原裁定等語。
二、按，耕地三七五減租條例第26條第1、2項分別規定：「出租
    人與承租人間因耕地租佃發生爭議時，應由當地鄉 (鎮、市
    、區)公所耕地租佃委員會調解；調解不成立者，應由直轄
    市或縣 (市)政府耕地租佃委員會調處；不服調處者，由直
    轄市或縣 (市)政府耕地租佃委員會移送該管司法機關，司
    法機關應即迅予處理，並免收裁判費用。」、「前項爭議案
    件非經調解、調處，不得起訴；經調解、調處成立者，由直
    轄市或縣 (市）政府耕地租佃委員會給予書面證明。」；又
    ，「出租耕地出賣時，出租人與承租人因優先承買權發生之
    爭議，屬於租佃爭議之一種，依耕地三七五減租條例第26條
    第2項規定，非經耕地租佃委員會調解調處，不得起訴」（
    最高法院72年台上字第486號判例參照）。
三、抗告人起訴主張因繼承關係成為坐落於台北縣新莊市○○○
    段150、150 -8地號及新莊市○○○段一小段332、333、334
    號土地所有權人之一，相對人則為上述土地之三七五佃農，
    因上述土地依法編為建築用地，抗告人受全體共有人委託，
    依據耕地三七五減租條例第17條第1項第5款規定及平均地權
    條例第76條規定，發函終止與相對人間之三七五租約，相對
    人已非上述土地之承租人，不得主張三七五減租條例第15條
    規定之優先承買權，惟相對人於上述土地其他共有人連麗曼
    等人之持分二分之一遭法院拍賣時，卻仍持已經終止之三七
    五租約向法院具狀主張其具有優先承買權，為此請求確認相
    對人二人之優先承買權不存在等語。查，(一)依抗告人起訴時
    提出之原證一即台灣省臺北縣私有耕地租約，其上載明「縣
    府92年5月1日0920314823號函核定本租約依照減租條例第20
    條規定自民國92年1月1日至97年12月31日止續訂租約六年」
    （原審卷第26至27頁），足證就形式上而言，抗告人主張「
    相對人之承租權已於73年12月31日因租期屆滿而消滅」，與
    其提出現仍有效存在之租約並不相符，抗告人之主張違反形
    式真實，抗告人此部分主張，已難採信。抗告人雖主張前開
    租約係違法、無效云云，惟租賃關係是否存在，屬實體訴訟
    事件，非抗告人主張其為無效即屬無效。(二)抗告人另主張系
    爭土地應有部分二分之一之出租人為第三人林金龍，抗告人
    為林朝才之繼承人，林朝才之應有部分二分之一並未與相對
    人訂定耕地三七五租約云云。然，依原證一所示，系爭土地
    之出租人為林朝才、林金龍（原審卷第27頁），抗告人係繼
    承林朝才之遺產而成為系爭土地之共有人，自應繼受林朝才
    與相對人間之三七五租約，則抗告人此部分主張亦無可採。
四、抗告人既然主張相對人之承租權已於73年12月31日因租期屆
    滿而消滅，相對人並無優先承買權，故系爭耕地所有權應有
    部分二分之一於法院拍賣時，相對人並非優先承買權人，為
    此起訴確認相對人之優先承買權不存在，參照上述最高法院
    判例意旨，自屬租佃爭議之一種，非經耕地租佃委員會調解
    調處，不得起訴。原法院以抗告人未先經調解調處程序而起
    訴，以「起訴不備其他要件」依民事訴訟法第249條第1項第
    6 款裁定駁回抗告人之起訴，於法洵無違誤。抗告意旨仍執
    前詞指摘原裁定不當，求為廢棄，為無理由，應予駁回。
五、據上論結，本件抗告為無理由，裁定如主文。
中    華    民    國    97    年    8     月    15    日
                    民事第二庭
                        審判長法  官  吳謙仁
                              法  官  李瓊蔭
                              法  官  蘇瑞華
正本係照原本作成。
本裁定除以適用法規顯有錯誤為理由，並經本院許可外，不得再
抗告。如提起再抗告，應於收受後10日內委任律師為訴訟代理人
向本院提出再抗告狀。並繳納再抗告費新台幣１千元。
中    華    民    國    97    年    8     月    18    日
                              書記官  賴以真

司法院資訊處製作；財團法人民間司法改革基金會備份。
